臺灣高等法院臺中分院刑事判決
111年度金上訴字第257號
上  訴  人  
即  被  告  張溰橙




上列上訴人因加重詐欺等案件，不服臺灣苗栗地方法院110年度
訴字第212號中華民國110年12月7日第一審判決（起訴案號：臺
灣苗栗地方檢察署110年度偵字第2034號），提起上訴，本院判
決如下：
    主  文
原判決關於刑及沒收部分撤銷。
張溰橙經原判決認定所犯三人以上共同詐欺取財罪，處有期徒刑
壹年。
    事實及理由
一、本案審判範圍：民國110年6月16日修正公布、同年月18日施
    行之刑事訴訟法第348條規定：「上訴得對於判決之一部為
    之。對於判決之一部上訴者，其有關係之部分，視為亦已上
    訴。但有關係之部分為無罪、免訴或不受理者，不在此限。
    上訴得明示僅就判決之刑、沒收或保安處分一部為之。」同
    日修正公布、施行之刑事訴訟法施行法第7條之13規定「中
    華民國110年5月31日修正通過之刑事訴訟法施行前，已繫屬
    於各級法院之案件，於施行後仍適用修正前刑事訴訟法第34
    8條規定；已終結或已繫屬於各級法院而未終結之案件，於
    施行後提起再審或非常上訴者，亦同。」查本案係於上開規
    定修正施行後之111年1月27日繫屬本院，有臺灣苗栗地方法
    院（下稱苗栗地院）111年1月24日苗院雅刑捷110訴212字第
    02353號函上之本院收文戳章（本院卷第3頁）可考，是本案
    上訴之效力及其範圍，應依現行刑事訴訟法第348條規定判
    斷。又參諸刑事訴訟法第348 條第3 項規定立法理由，宣告
    刑、數罪併罰所定之應執行刑、沒收，倘若符合該條項的規
    定，已得不隨同其犯罪事實，而單獨成為上訴之標的，且於
    上訴人明示僅就刑上訴時，第二審法院即不再就原審法院所
    認定之犯罪事實為審查，而應以原審法院所認定之犯罪事實
    ，作為論認原審宣告刑、執行刑及沒收妥適與否的判斷基礎
    。本案依上訴人即被告張溰橙（下稱被告)上訴理由狀之記
    載，僅陳明本案應有刑法第59規定減刑之適用，並請求給予
    附條件緩刑之宣告等語，並未對本案之犯罪事實表示不服，
    於本院準備程序亦明示僅對量刑及沒收部分提起一部上訴，
    有本院準備程序筆錄可參（本院卷第63頁)，依前述說明，
    本院僅就原審判決量刑、沒收妥適與否進行審理，至於其他
    部分，則非本院審查範圍，先予指明。
二、本案據以審查量刑及沒收妥適與否之原審所認定犯罪事實、
    罪名
  ㈠犯罪事實：張溰橙與○○○、真實姓名年籍不詳綽號「達哥」（
    通訊軟體易信帳號名稱為「讚」）男子及其他真實姓名年籍
    不詳詐欺集團成員，共同意圖為自己不法之所有，基於3人
    以上共同詐欺取財之犯意聯絡，先由不詳詐欺集團成員於10
    9年11月26日上午9時許，撥打電話予徐倩玉，自稱係中央健
    保局人員、警察、檢察官，並佯稱：因有不正常掛號需終止
    使用健保卡，且徐倩玉台新銀行帳戶涉及海外洗錢犯罪，要
    凍結帳戶，須依指示將帳戶內款項提領後交由檢察官保管云
    云，致徐倩玉陷於錯誤，依該詐欺集團成員指示，前往苗栗
    縣○○鎮○○路000號中華郵政股份有限公司後龍郵局，臨櫃提
    領新臺幣（下同）40萬元後，於同日下午1時30分許，在苗
    栗縣○○鎮○○路000巷巷口，將現金40萬元交付與依「達哥」
    以易信指示前往收取之張溰橙，復由張溰橙依○○○以通訊軟
    體WeChat所為指示，於同日下午1時47分許後之同日某時，
    前往臺北市○○區臺北車站附近，將上開收取之款項放置於附
    近店面內男廁馬桶旁，交付與○○○。嗣因徐倩玉發覺受騙後
    報警處理，經警調閱路口監視器錄影畫面等，始循線查悉上
    情。
　㈡所犯罪名：刑法第339條之4 第1 項第2 款三人以上共同犯詐
    欺取財罪。
三、上訴理由之論斷：
　㈠上訴意旨略以：被告犯本案時年僅19歲，社會歷練不足，遭
    查獲後均坦承犯行，節省司法資源，足認已深知悔悟，且被
    告現有正當職業，應無對被告科以短期自由期而矯治必要，
    請依刑法第59條規定酌減其刑，並宣告附公益捐或社會勞動
    條件之緩刑，或處得易科罰金之刑度等語。
　㈡經查：
　⒈刑法第59條之酌量減輕，必於犯罪另有特殊之原因與環境等
    ，在客觀上足以引起一般同情，認為即予宣告法定低度刑期
    尤嫌過重者，始有其適用；至於情節輕微，僅可為法定刑內
    從輕科刑之標準，不得據為酌量減輕之理由（最高法院28年
    上字第1064號、45年台上字第1165號、51年台上字第899號
    判決意旨參照）。近年詐騙集團盛行，屢造成被害人鉅額損
    失，嚴重破壞社會治安，此為立法嚴懲之理由，被告參與詐
    欺集團擔任向被害人收款之車手人員，圖以詐取財物方式牟
    取不法利益，主觀可非難性高，危害社會秩序甚鉅，其犯罪
    情狀，客觀上難認有何足以引起一般同情而顯可憫恕，或科
    以最低度刑仍嫌過重之情形，並無情輕法重，顯可憫恕之情
    狀，無從依刑法第59條規定酌減其刑。又被告所犯加重詐欺
    犯行，其法定刑為1年以上7年以下有期徒刑，為不得易科罰
    金之罪名，被告上訴請求諭知得易科罰金之刑度，顯無可採
    。惟被告於原審已與告訴人徐倩玉成立調解，並於原審110
    年12月7日宣判前之同年8月10日，即依調解內容給付3萬元
    予告訴人，有原審法院調解筆錄、被告轉帳資料影本可參（
    原審卷第31-32頁；本院卷第80頁)，原審未調查此攸關被告
    罪責內涵之事實，於量刑時僅考量「被告已與告訴人達成調
    解，並約定賠償告訴人3萬元」等情，影響被告之量刑基礎
    及沒收、追徵，尚有未洽，原判決之刑、沒收既有上述可議
    之處，即屬無可維持，應由本院將此部分撤銷改判。
　⒉爰以行為人之責任為基礎，審酌詐欺集團犯罪危害民眾甚鉅
    ，為政府嚴加查緝並加重刑罰，被告四肢健全，有從事勞動
    或工作之能力，不思循正當管道獲取財物，貪圖不法利益，
    價值觀念偏差，所為嚴重損害財產交易安全及社會經濟秩序
    ，破壞人際間之信任關係，造成被害人精神痛苦，並隱匿本
    案詐欺所得之去向、所在，以逃避國家追訴處罰，所生危害
    非輕，所為誠屬不當，惟衡以被告為本案犯行時年僅19歲，
    年輕識淺，其參與本案犯罪之分工，屬車手之最基層角色，
    犯後於偵查、原審、本院均坦然認罪，並於原審即與告訴人
    成立調解並賠償損害之犯後態度，及參酌告訴人本案遭詐欺
    款項金額，暨被告自述為國中畢業，從事加油站工作，月薪
    約2萬5,000元，與胞○同住之家庭生活、經濟狀況，暨告訴
    人具狀請求對被告從輕量刑等一切情狀（原審卷第68頁；本
    院卷第56、77-78頁），從輕量處如主文第2項所示之刑。
　⒊被告於本案行為前雖無犯罪科刑前案紀錄，經本院判處有期
    徒刑1 年，並與告訴人徐倩玉成立調解賠償損害，惟被告參
    與本案詐欺集團後所涉之加重詐欺等案件非僅本案，前於11
    0年6月29日，即經臺灣臺北地方法院以110年度審簡字第730
    號刑事判決判處應執行有期徒刑10月，緩刑5年確定，且另
    經臺灣高等法院、臺灣嘉義地方法院、臺灣新北地方法院分
    別以110 年度上訴字第2542號、110 年度金訴字第394號、1
    10年度金訴字第243號刑事判決判處有期徒刑1年6月(併科罰
    金5萬元)、有期徒刑1年5月、應執行有期刑1年8月，有被告
    之前案紀錄表可參，是被告於5年內已因故意犯罪受有期徒
    刑之宣告確定，且未因緩刑期滿失其效力，本案不符緩刑宣
    告之要件，亦不適宜給予緩刑，附此敘明。
　⒋被告雖因本案行為獲取報酬約3,500元，惟其既已返還30,000
    元予告訴人，業超過其犯罪所得，可認已依法返還予被害人
    ，爰依刑法第38條之1 第5項規定，就其本案犯罪所得不予
    沒收、追徵。
據上論斷，應依刑事訴訟法第369 條第1 項前段、第364 條、第
299 條第1 項前段，判決如主文。
本案經檢察官楊岳都提起公訴，檢察官王清杰到庭執行職務。
中　　華　　民　　國　　111 　年　　3 　　月　　29　  日
            刑事第十庭     審判長法　官   陳  宏  卿
                                 法　官   簡  芳  潔
                                 法　官   林  美  玲
以上正本證明與原本無異。
如不服本判決應於收受送達後20日內向本院提出上訴書狀，其未
敘述上訴理由者，並得於提起上訴後20日內向本院補提理由書（
均須按他造當事人之人數附繕本）「切勿逕送上級法院」。因疫
情而遲誤不變期間，得向法院聲請回復原狀。
                                 書記官   趙  郁  涵
　　　　　　　　　　　　　　　　 
中　　華　　民　　國　　111 　年　　3 　　月　　29　　日